臺灣高等法院花蓮分院刑事判決　　　　 94年度上訴字第172號
上　訴　人
即　被　告　甲○○
　　　　　　　　　　（現於臺灣花蓮戒治所強制戒治中)
指定辯護人　邱聰安律師
上列上訴人即被告因殺人未遂等案件，不服臺灣臺東地方法院93
年度訴字第117號中華民國94年6月30日第一審判決（起訴案號：
臺灣臺東地方法院檢察署93年度偵字第1457號），提起上訴，本
院判決如下：
    主  文
上訴駁回。
    事  實
一、甲○○前曾因違反麻醉藥品管理條例案件，分別經臺灣臺東
    地方法院於民國 (下同)81 年12月14日，判處有期徒刑7月
    確定，及經本院於82年7月26日，判處有期徒刑5年2月確定
    ，2案經定應執行有期徒刑5年5月確定，於送執行後，84年3
    月21日經假釋付保護管束，而於保護管束期間之86年間，再
    因違反麻醉藥品管理條例案件，經本院於87年3月31日判處
    有期徒刑7月確定，並撤銷前開假釋，執行殘刑 (3年16日)
    ，2案接續執行，於91年11月25日縮刑期滿執行完畢 (現因
    施用毒品案件，經裁定送強制戒治中)。
二、猶不知悔改，於93年6月20日凌晨1時35分許，駕駛其兄孫健
    安所有，未懸掛車牌之克萊斯勒廠牌黑色自小客車（原懸掛
    車牌號碼為Ｋ3—7649號），行經臺東縣臺東市○○路與臨
    海路口時，因見前方有員警執行攔檢勤務，竟為逃避警方告
    發其未懸掛車牌行駛之違規行為，而無視於當時行駛於路上
    其他車輛之行車安全，及當時通行於道路之行人安全，而以
    阻礙公眾通行往來之犯意，逕以時速約1百公里左右之車速
    ，加速由光復路往復興路方向逃逸，執行攔檢勤務之員警見
    狀，即駕駛警車在其後方追緝，甲○○則以高速，駕車沿復
    興路，由東往西方向，行駛至復興路與廣東路口時，本應注
    意汽車行經路口時應減速慢行，作隨時停車之準備，且汽車
    駕駛人應注意車前狀況，隨時採取必要之安全措施，而按當
    時天候晴，路面乾燥無缺陷，道路無障礙物，並無不能注意
    之情事，疏未注意及此，未減速慢行作隨時停車之準備，亦
    未注意車前狀況，並隨時採取必要之安全措施，未減速逕行
    闖越該路口，適有乙○○騎乘車號Ｋ53—912號機車，沿廣
    東路由北往南方向行經該路口，遭甲○○所駕駛車輛撞擊機
    車車頭部位，致乙○○人車倒地，因而受有頭部外傷挫傷、
    胸部挫傷及左膝挫傷之傷害（過失傷害部分業據乙○○撤回
    告訴）。詎甲○○在駕車肇事致乙○○受傷後，非但未採取
    適當之救護措施，竟另行起意，加速駛離車禍現場。且甲○
    ○於肇事逃逸後，為逃避警車之攔停，即承前開高速行駛於
    市區道路，阻礙公眾通行往來之犯意，逕以時速約1百公里
    左右之車速，一路沿臺東市○○路、正氣路、鐵花路及桂林
    北路，以任意變換車道、逆向行駛、闖越紅燈等致生其他車
    輛及公眾往來危險之方式逃跑，並於同日凌晨1時43分許，
    由中華路轉入長沙街時，擦撞停放在路旁之車號Ｌ3—652 0
    號、6 906—ＧＳ號等自小客車，復於轉入長沙街206號巷口
    時，又不慎撞擊停放於路旁之車號ＦＣ—5580號、Ｎ9—424
    3號自小客車及ＧＭ5—956號機車，及至在後追緝之員警李
    國偉於同日1時50分許對空鳴放2槍警告無效後，再朝甲○○
    所駕車輛之後輪射擊5發子彈，致甲○○往長沙街206巷內行
    駛，並撞擊停放於該巷內之車號Ｋ3—7840號、6429—ＧＳ
    號自小客車及ＱＢＹ—882號機車後，終因車輛嚴重受損而
    無法行駛，始棄車往長沙街206巷後方之防火巷逃跑，至正
    氣北路183巷與長沙街184巷15弄口時，方為警逮捕。
三、案經乙○○訴由臺東縣警察局臺東分局報請臺灣臺東地方法
    院檢察署檢察官偵查起訴。
    理  由
一、認定上訴人即被告犯罪事實所憑之證據及理由：
（一）肇事逃逸部分─
  (1)證人乙○○於警詢、偵訊時，證稱於93年6月20日凌晨1時35
    分許，遭被告撞及後，被告未下車查看，即駕車駛離，足以
    證明被告肇事逃逸之犯行。
  (2)卷附之告訴人乙○○於行政院衛生署立臺東醫院之診斷證明
    書1紙，足以證明被告於肇事後，致人受傷之事實。
  (3)且參以上開證人乙○○證稱遭被告撞及後，被告未停車察看
    之供述，足認被告確有肇事逃逸之事實。
  (4)被告亦坦承當時確有肇事逃逸之犯行。
（二）以他法致生公眾往來安全罪部分─
  (1)證人李偉國於原審證述之，被告見臨檢時，即以高速行駛，
    且於市區道路有闖紅燈、逆向行駛及蛇行之行為，足以認定
    被告於市區道路高速駕車，且闖紅燈、逆向行駛，並蛇行等
    妨害公眾於市區道路往來通行之安全行為。
  (2)臺東縣警察局東警交字第Ｔ00000000號、第Ｔ00000000號舉
    發違反道路交通管理事件通知單各1紙，足以證明被告當時
    之違規事證。
  (3)且被告駕車逃避警方追捕過程中，連續擦撞如事實欄所載停
    放在路旁之車輛，亦有道路交通事故現場圖3紙、道路交通
    事故調查報告表 (一)( 二)各1紙及現場、車損相片18幀在
    卷可佐，足以證明被告當時行車狀況，實有造成通行於該市
    區道路之人車往來安全之危險。
  (4)且被告坦承：因為心裡很害怕，所以才加速逃逸，當時路上
    車子不多，但還是有車子，伊當時車子時速有開到約1百公
    里左右，在超車的時候，會開到對向車道，然後超完車之後
    再開回來，認為這過程中撞到人會很危險，但不是伊所願意
    的等語（參原審94年6月15日審判筆錄），顯見被告亦明知
    上開行為會造成其他駕駛人交通往來之危險。
（三）綜上所述，被告前開犯行，均事證明確。
二、上訴人即被告上訴、辯解及不採之理由：
（一）上訴人即被告甲○○之辯解─
  (1)矢口否認有妨害公眾往來安全之行為，辯稱當時係迫切閃避
    攔檢，而於市區超速、超車、闖紅燈，事後業經交通隊開罰
    單處置，且事發時間在半夜，路上幾無人車，被告又被警追
    逐，致使被告因而開快車，惟絕未在路上有逆向行駛並蛇行
    之行為，因被告為閃避攔檢，半夜無人車，為求閃避警方攔
    檢已不及，豈有時間逆向行駛並蛇行之動作？僅為逃離現場
    ，有超越2部車時到對向車道，無逆向行駛，且一心只為逃
    離現場，並無妨害公眾往來安全之犯意云云。
  (2)肇事逃逸部分，雖坦承犯行，惟請審酌被害人乙○○酒後駕
    車，又因深夜未開啟車頭燈，致被告無法見到其位置，方與
    之擦撞，被害人酒後駕車所衍生之危險行為不低於被告所犯
    ，而量處較輕之刑度云云。
（二）經查─
  (1)被告於遇警臨檢時，即以時速超過1百公里之高速行駛於臺
    東市區道路，業據其坦承在卷。
  (2)而臺東市區道路並不寬闊，且市區道路多有小岔路，道路長
    度及寬度均有不足，顯然無法與限速1百公里或110公之高速
    公路或競速用之道路相比擬，況縱於高速路段，國內最高速
    限亦在110公里以下，則被告於市區以時速1百公里以上（10
    0至120間）之速度行駛，顯然對該道路上不論行人、車輛均
    有安全上之顧慮，因其遇狀況，將因煞停距離不足，無法及
    時反應，而無法立即停止，以避免撞擊。
  (3)且市區道路不論何時均係供公眾通行所用，不論清晨、深夜
    ，甚或中午時分，均得預期有人車之經過，此為何於該路段
    值深夜時分，仍有交通號誌管制之原因。則不論何時，只要
    其行為足以威脅，且已實際造成危害，則與刑法第185條第1
    項所規範之以他法致生公眾往來安全罪之構成要件相當。
  (4)本件被告甲○○確係於臺東市道路，以時速1百公里左右之
    速度，一路沿中華路、正氣路、鐵花路及桂林北路行駛，並
    於由中華路轉入長沙街時，擦撞停放在路旁之自小客車2部
    ，又於轉入長沙街260巷口時，再撞擊停於路旁之2部自小客
    車及1部機車，於長沙街260巷內，再撞擊停於巷內之2部自
    小客車及1部機車，業據其坦承在卷，則以被告行車之方式
    ，當已生阻礙其他車輛或公眾往來之安全。
  (5)且被告亦自承於行駛途中有因超越2部車而至對向車道之情
    形。顯然被告當時確係在逆向車道行駛，又既有超越2部車
    之行為，顯然當時道路上仍有車輛行駛，並非被告辯稱之深
    夜，沒有車之情形，而當時道路上既有至少2部以上之車輛
    行駛，被告竟仍至對向車道後，強行連續超越2部車，顯然
    已於該對向車道行駛一段距離，故其辯稱未逆向行駛之詞，
    實難信為實在。
  (6)參以被告逃逸路線，又有超速、轉彎、超車等行為，其闖紅
    燈之行為實堪以認定。又高速行駛、至對向車道、並超越前
    車、再返回原行駛路線，於短時間內在道路上有前開行為，
    當係以蛇行方式行進，故其辯稱逃逸已不及，豈可能蛇行之
    詞，亦不堪採信。
  (7)再參以證人即當日在後追緝之警員李國偉於原審證稱：「當
    時我們是要從光復路往臨海路方向行駛，被告是從臨海路轉
    光復路方向行駛，當時我們看到對方是開無號牌的車子，我
    們就開警示燈，然後並掉頭要被告停車受檢，被告拒絕停車
    受檢，並加速逃逸，我們就從後面追，然後被告就在復興路
    跟廣東路口那邊撞到一部由北向南的機車，被告並未停下來
    查看，我們就開警報器追捕被告，因為當時他已經涉嫌肇事
    逃逸，後來我們呼叫我們勤務中心，請處理小組，先到復興
    路與廣東路口那邊，處理車禍受傷的傷者，然後被告沿途在
    市區飆車，跑到中華路、桂林北路那邊，甚至在行駛在中華
    路途中還逆向行駛並蛇行，然後轉到長沙街並在長沙街260
    號巷口那邊撞到停在路邊2部自小客車，撞到的車子並壓在
    被告車子的引擎蓋上，後來我們就在車上拔槍，當時被告的
    車子並沒有熄火，並要倒車剛好衝撞我們停在後面的警車，
    我們就先對空鳴槍兩槍，被告他要往前行駛，要往長沙街
    260巷內開進去，要開進去時，我就拔槍往被告車子輪胎連
    開5槍，之後被告開進去260巷之後又撞到2部休旅車及1部機
    車，後來被告車子受損沒有辦法再開，他就下車往正氣北路
    183巷與長沙街184巷15弄方向逃逸，我們就在巷口那邊制伏
    被告。」「（問：當時速度大概有多少？）大概1百至120
    公里左右。」、「（問：你指這個速度是行駛在哪個路段？
    ）在復興路，至於中華路、桂林北路差不多也是這個速度。
    」、「（問：你們在沿路追捕過程中，被告在經過路口的時
    候有無採取煞車的方式？）沒有，當時經過號誌還正常運作
    的路口，被告都沒有停下來，他還連闖好幾個紅燈。」等語
    綦詳（參原審94年6月15日審判筆錄）。而被告駕車逃避警
    方追捕過程中，連續擦撞如事實欄所載停放在路旁之車輛，
    亦有道路交通事故現場圖、道路交通事故調查報告表各1份
    、現場及車損相片18幀在卷可佐，被告復自承：因為心裡很
    害怕，所以才加速逃逸，當時路上車子不多，但還是有車子
    ，伊當時車子時速有開到約1百公里左右，在超車的時候，
    會開到對向車道，然後超完車之後再開回來，伊認為這過程
    中撞到人會很危險，但不是伊所願意的等語（參原審94年6
    月15日審判筆錄），顯見被告亦明知上開行為會造成其他駕
    駛人交通往來之危險。
  (8)綜上所述，被告遇臨檢後之行為，堪認有以超速、闖紅燈及
    逆向行駛之方式，致生公眾往來之危險，與其事後撞擊告訴
    人乙○○，逃離現場之犯意，顯然不同，其並非僅基於1個
    逃避警員臨檢之犯意，尚有於肇事，致人受傷後，起意逃離
    現場之犯意及行為，且此與開立罰單之行政罰並不相同，故
    被告其前開所辯不堪採信。
三、論罪與科刑：
（一）被告駕車與人發生碰撞，致告訴人受有傷害，未停車察看
      傷勢，並採取救護或其他必要措施，仍駕車逃離現場，於
      遇警員臨檢及逃離現場時，均以超速、闖紅燈及逆向行駛
      之方法，致生往來之危險，核其所為，係犯刑法第185條
      第1項之以他法妨害公眾往來安全罪及同法第185條之4之
      駕駛動力交通工具肇事致人受傷而逃逸罪。被告於復興路
      遇警臨檢時，即以超過1百公里之速度行駛於臺東市區道
      路，且有超車、於路口撞及他人騎乘之機車、沿路闖紅燈
      、逆向行駛之行為，與撞擊告訴人乙○○，致其受傷後，
      另行起意，肇事逃逸行為，所犯前開2罪間，犯意各別，
      構成要件不同，應予分論併罰。被告前開於道路危險駕駛
      行為，應係基於同一決意為之，應僅論以一罪。
（二）原審因依上開法律規定，及被告前因違反麻醉藥品管理條
      例等案件，於91年11月25日執行完畢，係屬累犯，並審酌
      被告犯罪動機為逃避交通違規責任，肇事逃逸對被害人生
      命、身體造成之危險，及其駕駛行為對公共安全造成極大
      危害，並犯後僅坦承部分犯行等一切情狀，分別量處有期
      徒刑10月、有期徒刑8月，並定其應執行刑有期徒刑1年4
      月。並敘明公訴意旨另以：被告於前揭時、地，預見高速
      闖越路口，有撞擊他人車輛，並致他人死傷之可能，為求
      逃脫警員之追緝，毫不在意撞擊他人所可能產生之死傷結
      果，仍高速闖越路口，致撞擊適行經該路口，由乙○○騎
      乘之機車車頭，致乙○○受傷後，復高速駛離車禍現場，
      轉往市區道路逃亡，並連續擦撞停放於路旁多部自小客車
      、機車之行為，係涉犯刑法第271條第2項、第1項之殺人
      未遂罪行云云。然認被告高速駕車行駛之本意為逃避警察
      追捕，有被告辯詞及證人李偉國之證述可查，故被告高速
      駕車行為之初並未存有殺人故意，且被害人乙○○所受傷
      害亦非嚴重，至醫院時意識清醒、脈博正常，有診斷證明
      書及急診護理記錄可查，足證並非受直接而猛力之撞擊，
      認被告未有致被害人死亡之殺人犯意，且依卷附車損照片
      ，除被告所駕自小客車遭警開槍擊中輪胎，失控後撞擊路
      邊停放車輛，受前車擠壓致引擎蓋凸起外，其餘車輛除車
      身後側略有擦傷及凹陷痕跡外，車身均尚屬完整，並未變
      形或受損，故認被告所為應僅係犯刑法第284條第1項前段
      之過失傷害罪，依同法第287條前段係告訴乃論之罪。且
      告訴人於原審審理中已撤回對被告之告訴，本應為不受理
      之諭知，惟公訴人認此部分與妨害公眾往來罪有想像競合
      之裁判上一罪關係，故不另為不受理之諭知。
（三）原審就被告肇事逃逸部分，事實認定並無違誤，亦經被告
      坦承在卷，本件告訴人乙○○縱對於車禍事故之發生與有
      過失，而應負責，惟過失傷害部分業經告訴人於原審撤回
      告訴，此部分並經為不另為不受理之諭知，故縱告訴人與
      有過失亦與其另行起意之肇事逃逸毫無關係，肇事逃逸罪
      ，所應處罰為救護義務之違背，被告於肇事後，顯然已知
      撞擊他人，並致人受傷，竟未停車，則被害人有何可歸責
      之處？被告所辯顯係逃避責任，卸責之行為。原審已依被
      告犯罪情狀，於6月以上5年以下有期徒刑之肇事逃逸罪，
      且被告為累犯，僅量處有期徒刑10月，顯並無過重之情形
      甚明。而對法定刑為5年以下之妨害公眾往來安全罪部分
      ，加以被告為累犯，僅量處有期徒刑8月，亦屬洽當。核
      其認事用法均無違誤，量刑亦屬妥適。被告上訴否認犯行
      ，指摘原判決不當，量刑過重，並無理由，應予駁回。
據上論斷，應依刑事訴訟法第368條，判決如主文。
本案經檢察官林慧到庭執行職務。
中　　華　　民　　國　　94　　年　　11　　月　10　　　日
                        審判長法  官  吳鴻章
                              法  官  林德盛
                              法  官  王紋瑩
以上正本證明與原本無異。
如不服本判決，應於送達後10日內，向本院提出上訴狀。其未敘
述理由者，並應於提出上訴狀後10日內向本院補提理由狀 (須附
繕本)。
                              書記官  吳家瑩
中　　華　　民　　國　　94　　年　　11　　 月　  10   日
附錄本判決論罪科刑法條：
刑法第185條
損壞或壅塞陸路、水路、橋樑或其他公眾往來之設備或以他法致
生往來之危險者，處五年以下有期徒刑，拘役或五百元以下罰金
。
因而致人於死者，處無期徒刑或七年以上有期徒刑。致重傷者，
處三年以上十年以下有期徒刑。
第一項之未遂犯罰之。
刑法第185條之4
駕駛動力交通工具肇事，致人死傷而逃逸者，處6月以上5年以下
有期徒刑。
